【裁判字號】    97,聲,2061
【裁判日期】    980731
【裁判案由】    聲明異議
【裁判全文】
臺灣臺南地方法院刑事裁定              97年度聲字第2061號
聲明異議人  甲○○
（即受刑人）
上列聲明異議人因違反肅清煙毒條例等案件，對於臺灣臺南地方
法院檢察署檢察官執行之指揮（97年度執減更寅字第955號、97
年度執減更寅字第956號、97年度執減更寅字第958號），聲明異
議，本院裁定如下：
    主  文
臺灣臺南地方法院檢察署檢察官中華民國九十七年五月十九日所
為九十七年度執減更寅字第九五五號執行指揮書、同日所為九十
七年度執減更寅字第九五六號執行指揮書及同日所為九十七年度
執減更寅字第九五八號執行指揮書均應予撤銷。
    理  由
一、本件聲明異議意旨略以：聲明異議人即受刑人許兩成（下稱
    受刑人）經臺灣臺南地方法院檢察署檢察官以97年度執減更
    寅字第955號、97年度執減更寅字第965號、97年度執減更寅
    字第958號執行指揮書執行在案，依檢察官上開執行指揮書
    之執行順序，受刑人之刑期須至民國（下同）103年8月21日
    始得執行完畢，惟受刑人經法院減刑及定應執行刑後，尤其
    本院96年度聲減字第5182號及97年度聲減更(一)字第2號裁定
    之後，受刑人應執行之刑期為有期徒刑4年3月、有期徒刑1
    年10月、有期徒刑1年4月（殘刑1年9月又10日）、有期徒刑
    15年1月（另有禠奪公權10年），受刑人已算得實際總刑期
    應為13年2月又6日，自86年10月22日發監執行起算，總刑期
    應至99年12月下旬執行期滿，顯然檢察官之執行方式、順序
    有誤，使受刑人之執行期滿日期不當延後對受刑人不利，為
    此聲明異議，爰依法請求變更檢察官之執行指揮等語（詳參
    本院卷第1至3頁背面、129至131、162至164頁）。
二、按受刑人或其法定代理人或配偶以檢察官執行之指揮為不當
    者，得向諭知該裁判之法院聲明異議，刑事訴訟法第484 條
    著有明文。而所謂檢察官執行之指揮不當，應包括執行之指
    揮違法及執行方法不當等情形在內（最高法院77年度臺抗字
    第741號裁定意旨參照）。
三、另按「因撤銷假釋執行殘餘刑期，其撤銷之原因事實發生在
    八十六年刑法第七十九條之一修正施行前者，依修正前之刑
    法第七十九條之一規定合併計算其殘餘刑期與他刑應執行之
    期間。但其原因事實行為終了或犯罪結果之發生在八十六年
    刑法第七十七條修正施行後者，不在此限。」刑法施行法第
    7 條之1第2項定有明文。又「二以上徒刑併執行者，第七十
    七條所定最低應執行之期間，合併計算之（第1項）。前項
    情形，併執行無期徒刑者，適用無期徒刑假釋之規定；二以
    上有期徒刑合併刑期逾三十年，而接續執行逾十年者，亦得
    許假釋（第2項）。依第一項規定合併計算執行期間而假釋
    者，前條第一項規定之期間，亦合併計算之（第3項）。有
    期徒刑假釋後所餘刑期逾十年者，準用前條第一項無期徒刑
    假釋之規定。前項合併計算後之期間逾十年者，亦同（第4
    項）。」86年11月26日修正前（即83年1月28日修正）之刑
    法第79條之1亦有明定。
四、經查：
  (一)(1)受刑人甲○○前因違反肅清煙毒條例案件，經臺灣臺北地
    方法院於71年11月19日，以71年度訴字第2126號判處有期徒
    刑4年確定（下稱第1案），執行至74年8月15日縮刑假釋出
    監（指揮書執畢日期為77年6月27日）；(2)又因施用毒品案
    件，經臺灣高雄地方法院於76年7月30日，以76年度重訴字
    第85號判處有期徒刑5年，禠奪公權4年，由臺灣高等法院臺
    南分院於77年4月15日，以77年度上訴字第2860號駁回上訴
    確定（下稱第2案），復因販賣毒品案件，經臺灣高等法院
    臺南分院於77年10月13日，以77年度上更(一)字第370號判處
    無期徒刑，禠奪公權終身，減為有期徒刑15年，禠奪公權10
    年，由最高法院於77年12月2日，以77年度臺覆字第14號核
    准確定（下稱第3案）；(3)上開第1案之假釋亦經撤銷，應執
    行殘刑有期徒刑1年4月22日，嗣該第1案之有期徒刑4年由臺
    灣臺北地方法院以77年度聲減字第1146號減為有期徒刑2年8
    月確定，應執行殘刑有期徒刑9月20日（見本院卷第6頁），
    上開第2案之有期徒刑5年，禠奪公權4年，由臺灣高等法院
    臺南分院以77年度聲減字第5386號減為有期徒刑3年4月，禠
    奪公權2年8月確定（見本院卷第8頁）；而上開第1案所減得
    之有期徒刑2年8月、上開第2案所減得之有期徒刑3年4月，
    禠奪公權2年8月，經臺灣高等法院高雄分院於80年1月11日
    ，以80年度聲減字第1517號裁定分別減為有期徒刑1年9月又
    10日、有期徒刑2年2月又20日，禠奪公權1年9月又10日，且
    上開第2案再減得之有期徒刑2年2月又20日，禠奪公權1年9
    月，與上開第3案判處減得之有期徒刑15年，禠奪公權10年
    ，應執行有期徒刑15年10月，禠奪公權10年確定（見本院卷
    第9、74至77頁），上開殘刑、有期徒刑15年10月，禠奪公
    權10年，執行至83年2月8日假釋付保護管束出監（指揮書執
    畢日期為92年5月8日，見本院卷第23頁）；(4)又因86年2月
    至同年5月間所犯之違反肅清煙毒條例案件，經本院於86年7
    月21日，以86年度訴字第1057號判處有期徒刑3年4月，並於
    86年8月31日確定（下稱第4案，見本院卷第11頁），再因86
    年7月間所犯之違反麻醉藥品管理條例案件，經本院於87年4
    月29日，以86年度易字第4968號判處有期徒刑4月，並於87
    年5月18日確定（下稱第5案，見本院卷第18頁），復因86
    年10月間所犯之贓物、86年10月22日終止所犯之違反肅清煙
    毒條例等案件，經臺灣高等法院臺南分院於87年3月11日，
    以87年度上訴字第276號判處有期徒刑4月（下稱第6案）、3
    年6月（下稱第7案），應執行有期徒刑3年8月，並均於87年
    3月11日確定（見本院卷第15、16頁），另因86年8月29日所
    犯之轉讓毒品案件，經臺灣高等法院臺南分院於91年11月29
    日，以91年度重上更(五)字第334號判處有期徒刑2年6月，由
    最高法院於92年4月16日，以92年度臺上字第1985號駁回上
    訴確定（下稱第8案，見本院卷第12、14、15頁）。
  (二)上開第1案再減得之有期徒刑2年8月、上開第2案再減得之有
    期徒刑2年2月又20日，禠奪公權1年9月又10日、上開第4案
    之有期徒刑3年4月、上開第5案之有期徒刑4月、上開第6案
    之有期徒刑4月、上開第7案之有期徒刑3年6月，經本院以96
    年度聲減字第5182號、97年度聲減更(一)字第2號裁定，分別
    減為有期徒刑1年4月（第1案）、有期徒刑1年1月又10日，
    禠奪公權1年（第2案）、有期徒刑1年8月（第4案）、有期
    徒刑2月（第5案）、有期徒刑2月（第6案）、有期徒刑1年9
    月（第7案），且「上開減得之有期徒刑1年8月（第4案）、
    減得之有期徒刑2月（第5案），與上開處有期徒刑2年6月（
    第8案），應執行有期徒刑4年3月」，「上開減得之有期徒
    刑2月（第6案）、有期徒刑1年9月（第7案），應執行有期
    徒刑1年10月」，「上開減得之有期徒刑1年1月又10日，禠
    奪公權1年（第2案），與上開有期徒刑15年，禠奪公權10
    年（第3案），應執行有期徒刑15年1月，禠奪公權10年」確
    定，有臺灣高等法院被告前案紀錄表、臺灣高等法院高雄分
    院80年度聲減字第1517號刑事裁定、本院96年度聲減字第51
    82號、97年度聲減更(一)字第2號裁定、執行指揮書等件附卷
    可憑（見本院卷第27至38頁）。
  (三)(1)而「上開減得之有期徒刑1年8月（第4案）、減得之有期
    徒刑2月（第5案），與上開處有期徒刑2年6月（第8案），
    應執行有期徒刑4年3月」部分，由臺灣臺南地方法院檢察署
    檢察官以97年5月19日97年度執減更寅字第955號執行指揮書
    （甲）指揮執行（刑期起算日期為86年10月23日，羈押折抵
    1日，執行期滿日期為91年1月21日，備註：註銷臺灣臺南地
    方法院檢察署92年度執助字第1107號指揮書）（見本院卷第
    87頁）；(2)「上開減得之有期徒刑2月（第6案）、有期徒刑
    1年9月（第7案），應執行有期徒刑1年10月」部分，由臺灣
    臺南地方法院檢察署檢察官以97年5月19日97年度執減更寅
    字第956號執行指揮書（甲）指揮執行（刑期起算日期為91
    年1月22日，執行期滿日期為96年7月16日，備註：接該地檢
    署97年度執減更字第955號指揮書，本案應折抵或算入減刑
    後刑期，而其刑期於減刑裁定到達監獄前已屆滿者，其超過
    不算入之）（見本院卷第90頁）；(3)又臺灣臺南地方法院檢
    察署檢察官於97年5月19日，以97年度執減更寅字第957號、
    第958號刑事執行案件進行單記載上開第1案以本院96年度聲
    減字第5182號所再減得之有期徒刑1年4月（減1年4月）、「
    上開減得之有期徒刑1年1月又10日，禠奪公權1年（第2案）
    ，與上開有期徒刑15年，禠奪公權10年（第3案），應執行
    有期徒刑15年1月，禠奪公權10年」（減9月），計減2年1月
    ，原應執行殘刑9年2月6日，現應執行7年1月6日等語，有上
    開刑事執行案件進行單在卷可稽（見本院卷第112頁）；(4)
    且「上開減得之有期徒刑1年1月又10日，禠奪公權1年（第2
    案），與上開有期徒刑15年，禠奪公權10年（第3案），應
    執行有期徒刑15年1月，禠奪公權10年」之應執行殘刑7年1
    月6日部分（本院按此殘刑實含上開第1案以本院96年度聲減
    字第5182號所再減得之有期徒刑1年4月部分），由臺灣臺南
    地方法院檢察署檢察官以97年5月19日97年度執減更寅字第
    958號執行指揮書（甲）指揮執行（刑期起算日期為96年7月
    16日，執行期滿日期為103年8月21日，備註：接該地檢署97
    年度執減更字第956號指揮書執行，與前案合併計算刑期）
    （見本院卷第113頁），先予敘明。
五、其次，本件受刑人之上開各案件審判及執行過程，(1)其中，
    上開第4案之有期徒刑3年4月由臺灣臺南地方法院檢察署檢
    察官以86年10月27日86年度執字第4238號執行指揮書送監執
    行（徒刑起算日期為86年10月23日，指揮書執畢日期為90年
    2月22日，見本院卷第11頁），(2)而本件受刑人所受臺灣高
    等法院高雄分院80年度聲減字第1517號裁定之「應執行有期
    徒刑15年10月，禠奪公權10年」，執行至83年2月8日假釋付
    保護管束出監，亦經臺灣高等法院臺南分院檢察署檢察官以
    86年12月13日86年度執更字第91號撤銷假釋，應執行殘刑9
    年2月6日（徒刑起算日期為90年2月23日，指揮書執畢日期
    為99年4月28日，見本院卷第10頁），(3)之後，臺灣高等法
    院臺南分院於92年7月9日，以92年度聲字第236號裁定，將
    上開「第4案之有期徒刑3年4月、第5案之有期徒刑4月、第6
    案之有期徒刑4月、第7案之有期徒刑3年6月及第8案之有期
    徒刑2年6月」部分，裁定應執行有期徒刑9年10月，且於92
    年7月29日確定（見本院卷第43至46頁之上開92年度聲字第
    236號裁定），該有期徒刑9年10月並經臺灣臺中地方法院檢
    察署檢察官以92年9月1日92年執助新字第1107號執行指揮書
    （甲）指揮執行（刑期起算日期為86年10月23日，羈押折抵
    1日，執行期滿日期為96年8月21日），有上開執行指揮書在
    卷可憑（見本院卷第48頁），(4)而上開臺灣高等法院臺南分
    院檢察署以86年12月13日86年度執更字第91號指揮執行之應
    執行殘刑9年2月6日，則改由臺灣臺中地方法院檢察署檢察
    官以93年3月2日93年執助新字第307號執行指揮書（甲）指
    揮執行（刑期起算日期為96年8月22日，執行期滿日期為105
    年10月27日），有上開執行指揮書在卷可憑（見本院卷第50
    頁），亦有上開各執行指揮書及台灣高等法院被告前案紀錄
    表附卷堪佐。
六、由上可知：
  (一)因本院96年度聲減字第5182號、97年度聲減更(一)字第2號裁
    定，業已就上開「第1案、第2案、第4案、第5案、第6案及
    第7案」分別另予減刑，並就上開「第4案、第5案及第8案」
    、「第6案及第7案」、「第2案及第3案」部分，各別另定其
    應執行之刑之緣故（參見上述四、(二)部分），則臺灣高等法
    院臺南分院92年度聲字第236號就上開「第4案、第5案、第6
    案、第7案及第8案」所定應執行有期徒刑9年10月之裁定（
    參見上述五、(3)部分），自應失其效力（最高法院79年度臺
    抗字第368號、97年度臺抗字第691號裁判意旨參照）。
  (二)又臺灣高等法院臺南分院檢察署檢察官就上開「第1案、第2
    案及第3案」部分，以86年12月13日86年度執更字第91號撤
    銷假釋而指揮執行之應執行殘刑9年2月6日（參見上述五、
    (2)部分），雖在上開第4案之有期徒刑3年4月之判決確定日
    期（86年8月31日）及開始執行日期（徒刑起算日期為86年
    10月23日）之後（參見上述四、(一)(4)及五、(1)部分），惟猶
    在上開第5案、「第6案、第7案」、第8案案件之判決確定日
    期（分別係87年5月18日、「87年3月11日」、92年4月16日
    ，參見上述四、(一)(4)部分）之前（本院按：雖然本院96年度
    聲減字第5182號裁定業就上開「第4案、第5案及第8案」部
    分定其應執行之刑，然而，該裁定係就上開「第6案、第7案
    」部分與上開「第4案、第5案及第8案」部分，分別定其應
    執行之刑，該「第6案、第7案」案件之判決確定日期，暨本
    院96年度聲減字第5182號裁定就「第6案、第7案」部分所定
    之應執行之刑之確定日期，實均在上開殘刑9年2月6日之假
    釋遭臺灣高等法院臺南分院檢察署檢察官以86年12月13日86
    年度執更字第91號撤銷而指揮執行該等殘刑之日期之後）。
  (三)是故，(1)依前所述，臺灣臺南地方法院檢察署檢察官以97年
    5月19日97年度執減更寅字第955號執行指揮書，指揮執行上
    開「第4案、第5案及第8案」之有期徒刑4年3月（刑期起算
    日期為86年10月23日，羈押折抵1日，執行期滿日期為91年1
    月21日）；再以97年5月19日97年度執減更寅字第956號執行
    指揮書，指揮執行上開「第6案、第7案」之有期徒刑1年10
    月（刑期起算日期為91年1月22日，執行期滿日期為96年7月
    16日，備註：接該地檢署97年度執減更字第955號指揮書，
    本案應折抵或算入減刑後刑期，而其刑期於減刑裁定到達監
    獄前已屆滿者，其超過不算入之）；繼以97年5月19日97年
    度執減更寅字第958號執行指揮書，指揮執行上開「第1案、
    第2案、第3案」之殘刑7年1月6日（刑期起算日期為96年7月
    16日，執行期滿日期為103年8月21日，備註：接該地檢署97
    年度執減更字第956號指揮書執行）；猶依臺灣高等法院臺
    南分院92年度聲字第236號就上開「第4案、第5案、第6案、
    第7案及第8案」裁定應執行有期徒刑9年10月之模式，將上
    開「第4案、第5案及第8案」、「第6案及第7案」部分，經
    本院96年度聲減字第5182號各別另定其應執行之有期徒刑4
    年3月、1年10月部分，以臺灣臺南地方法院檢察署檢察官以
    97年5月19日97年度執減更寅字第955號、第956號執行指揮
    書，先於以97年5月19日97年度執減更寅字第958號執行指揮
    書（亦即臺灣高等法院臺南分院檢察署檢察官就上開「第1
    案、第2案及第3案」部分，以86年12月13日86年度執更字第
    91號撤銷假釋而指揮執行之應執行殘刑9年2月6日，嗣經本
    院96年度聲減字第5182號、97年度聲減更(一)字第2號裁定減
    刑及定應行刑，而由上開97年5月19日97年度執減更寅字第
    958號執行指揮書指揮執行殘刑7年1月6日之部分）指揮執行
    ，是否妥適，容值商榷。(2)又本件受刑人因上開「第1案、
    第2案及第3案」部分遭撤銷假釋而所應執行之殘餘刑期與他
    刑之應執行期間，雖應依86年11月26日修正前之刑法第79條
    之1規定為之（本件受刑人上開「第1案、第2案、第3案」經
    撤銷假釋之原因事實，亦即上開第4案，其犯罪事實期間為
    86年2月至同年5月間，並於86年8月31日判決確定，且以86
    年10月27日86年度執字第4238號執行指揮書送監執行，徒刑
    起算日期為86年10月23日，發生在86年11月26日刑法第79條
    之1修正施行前），而86年11月26日修正前之刑法第79條之1
    ，復未如86年11月26日及94年2月2日修正後之刑法第79條之
    1第3項，就經撤銷假釋執行殘餘刑期者，規定應於有期徒刑
    全部執行完畢後，再接續執行他刑，惟參諸中華民國九十六
    年罪犯減刑條例第13條第1項關於：「減刑前已羈押之日數
    及已執行之刑期，均折抵或算入減刑後之刑期。但因折抵或
    算入而其刑期於減刑裁定達到監獄前已屆滿者，其超過部分
    不算入之。」之規定，則本件受刑人所應執行之殘刑及他刑
    之先後順序，將對其刑期執行之計算有所影響，自應視對受
    刑人最為有利而定其執行次序。
  (四)本件若依臺灣臺南地方法院檢察署檢察官之指揮，以97年5
    月19日97年度執減更寅字第955號、第956號執行指揮書，先
    執行上開「第4案、第5案及第8案」、「第6案、第7案」之
    有期徒刑4年3月、1年10月，依刑期起算日期為86年10月23
    日計算，該等有期徒刑執行期滿日期約為92年年底，按照96
    年7月16日生效之中華民國九十六年罪犯減刑條例第13條第1
    項規定，將發生上開第956號執行指揮書備註欄所載「執行
    期滿日期為96年7月16日，本案應折抵或算入減刑後刑期，
    而其刑期於減刑裁定到達監獄前已屆滿者，其超過不算入之
    」之不利於受刑人之情形（因依臺灣高等法院臺南分院92年
    度聲字第236號裁定，上開有期徒刑4年3月、1年10月部分本
    應執行有期徒刑9年10月）；反之，如先執行上開97年5月19
    日97年度執減更寅字第958號執行指揮書之上開「第1案、第
    2案、第3案」之殘刑7年1月6日，則可避免上開不利於受刑
    人之執行情形，較有利於受刑人，是以受刑人主張臺灣臺南
    地方法院檢察署檢察官關於上開97年度執減更寅字第955 號
    、第956號、第958號執行指揮書之執行指揮有所未當，即難
    謂非無理由，檢察官之執行指揮既值斟酌，宜由檢察官更為
    適法之執行指揮。
  (五)另臺灣高等法院檢察署96年5月修訂之刑罰執行手冊第39頁
    所引之該高檢署87年7月10日檢英執一字第6934號函，載明
    ：「受刑人假釋中更犯罪而受有期徒刑以上刑之宣告者，如
    該罪刑期業已指揮執行在先，撤銷假釋之通知到達在後，先
    就撤銷假釋之殘刑予以插接執行」，有該刑罰執行手冊封面
    及第39頁附卷可憑（見本院卷第165、166頁），故檢察官再
    為執行指揮時，應參酌該等函示意旨為之，併予指明。又本
    件受刑人業於98年6月29日因縮刑假釋付保護管束出監（縮
    刑期滿為102年9月13日，參見臺灣臺南地方法院檢察署檢察
    官98年7月6日98年度執更護字第307號），則刑罰執行機關
    對於該部分之指揮執行，是否併予檢討，亦併敘明。
七、綜合上述，臺灣臺南地方法院檢察署檢察官關於上開「第1
    案至第8案」之案件，以97年5月19日97年度執減更寅字第95
    5號、第956號、第958號執行指揮書之執行指揮既有上揭未
    臻妥適之處，自應由本院將該等執行處分予以撤銷，由檢察
    官更為適法之執行指揮。
據上論斷，應依刑事訴訟法第486 條，裁定如主文。
中    華    民    國    98    年    7     月    31    日
                  刑事第十庭  法  官  盧鳳田
以上正本證明與原本無異。
如不服本裁定，應於收受送達後5日內向本院提出抗告狀（應附
繕本）。
                              書記官  黃憶筑
中    華    民    國    98    年    7     月    31    日


司法院資訊處製作；財團法人民間司法改革基金會備份。
